臺灣士林地方法院民事判決
110年度訴字第483號
原      告  乙○○  
訴訟代理人  劉維濬律師
被      告  甲○○  
訴訟代理人  吳啟瑞律師
複  代理人  翁毓琦律師
上列當事人間請求損害賠償事件，本院於民國111年2月17日言詞
辯論終結，判決如下：
    主  文
被告應給付原告新臺幣肆拾萬元，及自民國一百一十年二月十八
日起至清償日止，按年息百分之五計算之利息。
原告其餘之訴駁回。
訴訟費用由被告負擔五分之二，餘由原告負擔。
本判決第一項得假執行，但被告如以新臺幣肆拾萬元為原告預供
擔保，得免為假執行。
原告其餘假執行之聲請駁回。
    事  實  及  理  由
一、原告起訴主張：伊與訴外人甲○○於民國101年5月19日結婚，
    婚後並育有3名未成年子女。被告明知甲○○為有配偶之人，
    竟與甲○○自109年7月間某日起至同年11月間某日止期間，利
    用LINE通訊軟體為諸多如附表二所示之親密對談互通款曲，
    並多次發生性行為，所為已逾越社會一般男女往來之正常分
    際，乃故意不法侵害伊基於係甲○○配偶之身分法益，破壞伊
    與甲○○間之夫妻關係及家庭幸福，且情節重大，伊因此精神
    上感受莫大痛苦，爰依民法第184條第1項、第195條第1項、
    第3項等規定，請求被告賠償精神慰撫金新臺幣（下同）100
    萬元。並聲明：被告應給付原告100萬元，及自起訴狀繕本
    送達翌日起至清償日止，按年息5％計算之利息。併陳明願供
    擔保，請准宣告假執行。
二、被告則以：伊先前為甲○○任職公司之維修廠商，因而與甲○○
    結識，當時甲○○僅表示其有男友，未表明已婚身分。嗣甲○○
    多次向伊抱怨其男友，並主動表示希望與伊交往，伊誤以為
    甲○○無婚姻關係而予以追求，並因甲○○多次表示缺錢花用，
    而交付甲○○金錢，討其歡心。其後伊偶然自甲○○任職公司之
    他員工口中得知甲○○已婚且有小孩，經向甲○○求證，甲○○始
    坦承已結婚生子之事實，然強調已多次央求離婚，希望與伊
    繼續交往，伊因憐憫甲○○處境，而同意協助其辦理離婚，並
    繼續提供經濟援助，且聽其訴苦，然除此之外，並無其他不
    正當交往關係。伊與甲○○間所為如附表二所示內容之LINE對
    話，僅是朋友間互相傾訴，並就性事開玩笑，二人並未真的
    發生性行為，又原告取得該LINE對話紀錄，並未經過甲○○同
    意，且侵害甲○○與伊之隱私權甚鉅，有抵觸個人資料保護法
    之虞，應不得作為其所主張配偶權遭侵害事實之證據。是伊
    並無侵害原告配偶權之故意或過失，且與甲○○間亦無逾越男
    女交往分際之侵害原告配偶權行為，原告以其配偶權受侵害
    ，請求伊賠償精神慰撫金100萬元，顯屬無據等語，資為抗
    辯。並聲明：原告之訴駁回。
三、原告主張其與甲○○於101年5月19日結婚，婚後育有3名未成
    年子女等情，業提出戶口名簿為證（見本院卷一第20頁），
    並為被告所不爭執（見本院卷一第120頁），堪信為實。
四、又原告主張被告明知甲○○為有配偶之人，卻於其與甲○○婚姻
    關係存續期間之109年7月至11月間，利用LINE通訊軟體為諸
    多如附表二所示之親密對談，並多次發生性行為，侵害其配
    偶權，應賠償精神慰撫金，然為被告所否認，並以前開情詞
    置辯。經查：　　
㈠、按因故意或過失，不法侵害他人之權利者，負損害賠償責任
    。故意以背於善良風俗之方法，加損害於他人者亦同。不法
    侵害他人之身體、健康、名譽、自由、信用、隱私、貞操，
    或不法侵害其他人格法益而情節重大者，被害人雖非財產上
    之損害，亦得請求賠償相當之金額；前2項規定，於不法侵
    害他人基於父、母、子、女或配偶關係之身分法益而情節重
    大者，準用之。民法第184條第1項、第195條第1項前段、第
    3項分別著有明文。又婚姻係以夫妻之共同生活為其目的，
    配偶應互相協力保持其共同生活之圓滿安全及幸福，而夫妻
    互守誠實，係為確保其共同生活之圓滿安全及幸福之必要條
    件，故應解為配偶因婚姻契約而互負誠實之義務，配偶之一
    方行為不誠實，破壞共同生活之圓滿安全及幸福者，即為違
    反因婚姻契約之義務而侵害他方之權利。準此，侵害配偶權
    之行為，並不以配偶之一方與他人通姦為限，倘夫妻任一方
    與他人間存有逾越結交普通朋友等一般社交行為之不正常往
    來關係，且其行為已逾社會一般通念所能容忍之範圍，並破
    壞婚姻共同生活之圓滿安全及幸福之程度，即足當之。　　
㈡、原告主張被告明知甲○○有配偶，而與甲○○自109年7月間起至
    同年11月間止期間，利用LINE通訊軟體為諸多如附表二所示
    對談，並多次發生性行為等情，業提出LINE對話紀錄為證（
    見本院卷一第22至57、166至284頁、卷二第19至647頁），
    並經甲○○證述在卷（見本院卷三第30、32頁），堪信為實。
    觀之被告與甲○○間LINE對話紀錄之內容，盡是二人互稱「老
    公」、「老婆」，並不斷以「想你」、「愛你」傾吐相思之
    情，且多次討論彼此間性事之過程、歡愉感受及期待心情等
    交往中男女之間的親密對話，被告辯稱僅朋友間互相傾訴，
    並就性事開玩笑，並未真的與甲○○發生性行為云云，並非可
    採。被告與甲○○多次發生性行為，並利用LINE通訊軟體為諸
    多如附表二所示親密對談所為，依社會一般通念，自已逾越
    結交普通朋友等一般社交行為所得容忍之範圍無訛，足認被
    告所為業破壞原告與甲○○之婚姻共同生活之圓滿安全及幸福
    ，而侵害原告之配偶權身分法益情節重大，使原告受有精神
    痛苦。則原告依民法第184條第1項、第195條第1項前段、第
    3項規定，請求被告賠償精神慰撫金，洵屬有據。
㈢、被告雖抗辯其因甲○○隱瞞，而不知甲○○為有配偶之人，並無
    侵害原告配偶權之故意或過失云云，然被告前開所辯，除與
    甲○○證述：有向被告表示已婚身分，是被告來公司修繕時，
    我與被告口頭聊天時提到的，於109年7月15日這個時間點被
    告就已經知道我有配偶了等語（見本院卷三第30頁）不同，
    又觀之被告與甲○○間如附表一所示LINE對話內容，乃被告詢
    問甲○○與其老公相處情形，及被告為避免甲○○老公知悉被告
    與甲○○交往情事，可徵被告確明白知悉甲○○有配偶之情事，
    是被告上揭所辯，並非可採。至被告抗辯原告提出其與甲○○
    間LINE對話紀錄，係未經甲○○同意取得，係侵害甲○○及被告
    隱私權，屬違法取證，無證據能力云云，惟按民事訴訟法對
    於證據能力並未設有規定，關於涉及侵害隱私權所取得之證
    據是否具有證據能力，應綜合考量誠信原則、憲法上基本權
    之保障、發現真實與促進訴訟之必要性等因素，衡量當事人
    取得證據之目的與手段、所欲保護之法益與所侵害法益之輕
    重，如認符合比例原則，則所取得之證據具有證據能力（最
    高法院109年度台上字第2607號判決意旨參照）。在破壞婚
    姻事件中，被害人家庭圓滿期待權、配偶身分法益及為實現
    其權利保護之證明權，與被指破壞婚姻者之隱私權恆有衝突
    。實體法上既承認夫妻於婚姻關係存續中有家庭圓滿期待權
    、配偶身分法益，然衡諸社會現實情況，妨害他人婚姻權益
    之不法行為，常以隱秘方式行之，並因隱私權受保護之故，
    被害人舉證極其困難。基此前提，不法行為人之隱私權與被
    害人之訴訟權發生衝突時，兩者間應為一定程度之調整，並
    應容許一定程度之不貞蒐證權。準此，以侵害隱私權之方式
    而取得之證據，應視證據之取得，是否符合比例原則以定，
    非得概予排除。查原告自甲○○之手機取得甲○○與被告之LINE
    對話紀錄，係為證明其配偶權之身分法益受侵害，縱未取得
    甲○○同意，惟查尚無涉及以強暴、脅迫，及持續性長期監控
    取得之情，況甲○○已到院作證，陳明原告所提其與被告間LI
    NE對話紀錄，確為其與被告之對話內容無誤，是較諸甲○○及
    被告之隱私權法益，應更值維護，基於發現真實與促進訴訟
    之必要性，依前說明，原告提出LINE對話紀錄，符合比例原
    則，應得採為證據，被告是前開所辯，亦不足採。
五、按不法侵害他人之人格權，被害人受有非財產上損害，請求
    加害人賠償相當金額之慰撫金時，法院對於慰撫金之量定，
    應斟酌實際加害情形、所造成之影響、被害人痛苦之程度、
    兩造之身分地位經濟情形及其他各種狀況，以核定相當之數
    額。查原告於108年、109年薪資及獎金所得分別為67萬4,84
    5元、87萬6,578元，名下有汽車乙輛，土地及房屋各1筆，
    財產總值約271萬4,600元（見本院限制卷），目前與甲○○共
    同扶養3名未成年子女；被告於108年、109年薪資及利息所
    得分別為72萬7,204元、87萬5,000元，名下有汽車乙輛，土
    地及房屋各1筆，財產總值約294萬4,500元（見本院限制卷
    ）。本院審酌兩造之身分、地位、經濟能力，及被告侵害原
    告家庭圓滿之情節及期間，原告所受痛苦程度等一切情況，
    認原告請求被告賠償精神慰撫金100萬元，核屬過高，應酌
    減至40萬元，較為妥適。
六、末按給付無確定期限者，債務人於債權人得請求給付時，經
    其催告而未為給付，自受催告時起，負遲延責任。其經債權
    人起訴而送達訴狀，或依督促程序送達支付命令，或為其他
    相類之行為者，與催告有同一之效力；遲延之債務，以支付
    金錢為標的者，債權人得請求依法定利率計算之遲延利息。
    應付利息之債務，其利率未經約定，亦無法律可據者，週年
    利率為5％。民法第229條第2項、第233條第1項前段、第203
    條分別定有明文。本件原告於110年1月26日起訴，被告於11
    0年2月17日收受起訴狀繕本，此有送達證書可證（見本院卷
    一第64頁）。是原告就前開得請求被告給付之金額，併請求
    被告給付自起訴狀繕本送達翌日即110年2月18日起至清償日
    止，按年息5％計算之利息，亦屬有據。
七、綜上所述，原告依民法第184條第1項、第195條第1項前段、
    第3項，請求被告給付40萬元，及自起訴狀繕本送達翌日即1
    10年2月18日起至清償日止，按年息5％計算之利息，為有理
    由，應予准許；逾此範圍之請求，則無理由，應予駁回。又
    原告勝訴部分，本院所命被告給付未逾50萬元，爰依職權為
    假執行之宣告，並依職權為被告供擔保免為假執行之宣告，
    至原告敗訴部分，原告假執行之聲請因訴遭駁回，已失所附
    麗，無從准許，應予駁回。
八、本件事證已臻明確，兩造其餘主張陳述及所提證據方法，經
    本院斟酌後認均不足以影響本判決結果，自無逐一詳予論駁
    之必要，併此敘明。
九、據上論結，原告之訴為一部有理由，一部無理由，依民事訴
    訟法第79條、第389條第1項第5款、第392條第2項判決如主
    文。
中　　華　　民　　國　　111 　年　　3 　　月　　18　　日
                  民事第一庭  法  官  劉瓊雯
以上正本證明與原本無異。
如對本判決上訴，應於判決送達後20日內向本院提出上訴狀並附
具繕本，若委任律師提起上訴者，應一併繳納上訴審裁判費，否
則本院得不命補正逕行駁回上訴。
中　　華　　民　　國　　111 　年　　3 　　月　　18　　日
                              書記官  劉淑慧